【裁判字號】    89,訴,68
【裁判日期】    890516
【裁判案由】    清償借款
【裁判全文】
臺灣宜蘭地方法院民事判決  八十九年度訴字第六八號
    原      告  第一商業銀行股份有限公司宜蘭分行
                              .
    法定代理人  乙○○    住同.
    訴訟代理人  甲○○    住同.
    被      告  丙○○○  住宜.
    訴訟代理人  蘇麗雲    住宜.
右當事人間請求清償借款事件，本院判決如左：
    主    文
被告應給付原告新台幣壹佰萬元，及自民國八十八年十月十四日起至清償日止，按年
息百分之九點零九計算之利息，暨自民國八十八年十一月十四日起至民國八十九年五
月十三日止，按前開利率百分之十，自民國八十九年五月十四日起至清償日止，按上
開利率百分之二十計算之違約金。
訴訟費用由被告負擔。
    事    實
甲、原告方面：
  一、聲明：如主文所示。
  二、陳述：
    （一）被告偕同訴外人蘇黃正雄、謝美美、林福焰為連帶保證人，於民國八十六
          年十一月十三日向原告借款新台幣（下同）一百萬元，約定按月繳息，本
          金到期一次清償，利息按年息百分之九點四計算，並隨基本放款利率隨時
          調整，逾期履行時，除按前開利率計息外，逾期在六個月以內者，按前開
          利率百分之十，超過六個月者，按前開利率百分之二十計付違約金，清償
          期為八十七年十一月十三日。
    （二）上開借款到期後，被告先後申請延期清償二次，並以八十八年十一月十三
          日為到期日，惟被告自八十八年十月十四日起即未再繳息，本金屆期亦未
          清償，原告屢次催討，均無成效，為此依消費借貸契約請求被告返還借款
          ，並依約給付遲延利息及違約金。
  三、證據：提出借據一紙、借款展期約定書二紙為證。
乙、被告方面：
  一、聲明：駁回原告之訴。
  二、陳述：被告所欠原告之金錢債務，已因原告處分連帶保證人謝美美、林福焰提
      供之全弘證券股份有限公司（下稱全弘公司）之質借股票而受清償，被告已無
      欠原告債務，茲說明如下：
    （一）被告向原告借款一百萬元，以訴外人蘇黃正雄、謝美美、林福焰為連帶保
          證人，惟謝美美、林福焰均有提供全弘公司之股票作為擔保，此有原告所
          書寫之便條一紙為證。
    （二）本件連帶保證人謝美美、林福焰及訴外人林蘇麗珠、林聰明、林聰淵、林
          聰治、游美雪、黃紅毓、林靜慧、羅書謙、蘇麗雲等人（上述之人均有親
          屬或好友關係）均以全弘公司股票，共計二千九百張為擔保，向原告質押
          借款或為連帶保證人。嗣全弘公司解散，原告將所保管之二千九百張股票
          交付該公司之清算小組，先領取股金二千九百萬元，後領取以每股一元一
          角計算之股利，此有全弘公司解散股金發放通知書及全弘公司清算小組通
          知各一件可證。
    （三）原告未詳列相關人等主債務、保證債務之金額，亦未出示處分股票所得金
          額及清償債權之明細，相關人等雖多次向原告申請對帳，並委託律師、會
          計師發函要求原告答覆，惟原告均未予理會。
    （四）依上述說明，原告不提出相關債務人之帳目，令人懷疑其用意。此外，由
          被告之連帶保證人提供之股票已遭處分，原告已取得股金、股利以觀，被
          告已無積欠原告債務。
  三、證據：提出便條、全弘公司解散股金發放通知、全弘公司清算小組通知、羅水
      明律師事務所函及倪嘉玲會計師函各一件為證。
    理    由
一、原告主張被告偕同訴外人蘇黃正雄、謝美美、林福焰為連帶保證人，於八十六年
    十一月十三日向原告借款一百萬元，約定按月繳息，本金到期一次清償，利息按
    年息百分之九點四計算，並隨基本放款利率隨時調整，逾期履行時，除按前開利
    率計息外，逾期在六個月以內者，按前開利率百分之十，超過六個月者，按前開
    利率百分之二十計付違約金，清償期為八十七年十一月十三日；上開借款到期後
    ，被告先後申請延期清償二次，並以八十八年十一月十三日為到期日；惟被告自
    八十八年十月十四日起即未再繳息，本金屆期亦未清償，原告屢次催討，均無成
    效，為此依消費借貸契約請求被告返還借款，並依約給付遲延利息及違約金等語
    。被告則以其雖向原告借款一百萬元，以訴外人蘇黃正雄、謝美美、林福焰為連
    帶保證人，然謝美美、林福焰均有提供全弘公司股票作為本件借款之副擔保；此
    外，訴外人林蘇麗珠、林聰明、林聰淵、林聰治、游美雪、黃紅毓、林靜慧、羅
    書謙、蘇麗雲等人均以全弘公司股票，共計二千九百張為擔保，向原告質押借款
    或為連帶保證人；嗣因全弘公司解散，原告將所保管之二千九百張股票交付全弘
    公司之清算小組，先領取股金二千九百萬元，後領取以每股一元一角計算之股利
    ；由被告之連帶保證人提供之股票已遭處分，原告已取得股金、股利以觀，被告
    已無積欠原告債務等語，資為抗辯。
二、按當事人主張有利於己之事實者，就其事實有舉證之責任。但法律別有規定，或
    依其情形顯失公平者，不在此限，民事訴訟法第二百七十七條定有明文；目前之
    通說，舉證責任之分配原則為：「原告主張其權利存在，就權利發生事實負有舉
    證責任，被告主張原告權利不存在，就權利障礙事實、權利消滅事實或權利排除
    事實負有舉證責任。」本件原告主張被告偕同訴外人蘇黃正雄、謝美美、林福焰
    為連帶保證人，於八十六年十一月十三日向原告借款一百萬元，嗣延展清償期至
    八十八年十一月十三日等情，業據其提出被告所不爭執之借據一紙、借款展期約
    定書二紙為證，應認原告就權利發生事實已盡舉證之責，堪信其主張為真實；而
    被告主張原告之債權已因清償而消滅，自應就此權利消滅事實負舉證之責，茲被
    告雖提出便條、全弘公司解散股金發放通知、全弘公司清算小組通知各一件為證
    ，惟查：該便條無原告簽收之字樣，並非正式之保管憑證，尚難就此即認本件借
    款屬於股票質借之擔保授信，又該便條所載股票之提供人並不包含被告，雖包含
    連帶保證人謝美美、林福焰各提供三百五十張、一千一百張股票給原告，惟該二
    人亦各向原告借貸二百七十五萬元、一千一百四十八萬元而未依約清償，借貸金
    額相當或高於股票價額，依金融機構催收慣例，並衡諸常情，原告縱然處分該等
    股票，所得金額必先用以清償謝美美、林福焰之借款，殊無先用以清償被告借款
    之理。次查：被告雖提出全弘公司解散股金發放通知、全弘公司清算小組通知各
    一件為證，惟該二通知所載股東姓名為蘇麗雲，其雖為被告之女及本件之訴訟代
    理人，與被告關係密切，然二人究屬兩個不同的權利主體，是不能執此即認定原
    告領取全弘公司之股金、股利，乃用以清償被告之債務。末查本件借款被告既承
    按時給付利息，即無違約事由發生，原告當無提前向連帶保證人行使保證責任之
    理。從而，被告雖主張原告之債權已因清償而消滅，卻未就此等權利消滅事實舉
    證以實其說，其主張即難採信。
三、被告另以：原告未詳列相關人等主債務、保證債務之金額，亦未出示處分股票所
    得金額及清償債權之明細，相關人等雖多次向原告申請對帳，並委託律師、會計
    師發函要求原告答覆，惟原告均未予理會，原告用心實令人懷疑等語置辯，並提
    出羅水明律師事務所函、倪嘉玲會計師函各一件為證。惟按銀行對於顧客之存款
    、放款或匯款等有關資料，除其他法律或中央主管機關另有規定者外，應保守秘
    密，銀行法第四十八條第二項定有明文。經查：上開寄給原告之函件，並未附具
    委託人之委託書，原告收受此類函件，為確保顧客權益，並避免發生流弊，本應
    詳加查證再予處理，始符合法律之規定，是被告僅以原告未據相關債務人之請求
    出示相關帳務明細，認原告用心令人懷疑等語，其主張洵非正當，況上開二函，
    其委託人並不包含本件被告在內，是被告此項抗辯於法自屬無據。
四、綜上所述，原告依消費借貸契約請求被告給付借款一百萬元，並自八十八年十月
    十四日起至清償日止，按年息百分之九點零九計算之利息，及自八十八年十一月
    十四日起至八十九年五月十三日止，按上開利率百分之十，自八十九年五月十四
    日起至清償日止，按上開利率百分之二十計算之違約金，為有理由，應予准許。
五、本件事證已臻明確，兩造其餘主張及舉證，與判決結果不生影響，不另一一論述
    ，附此敘明。
據上論結，原告之訴為有理由，依民事訴訟法第七十八條，判決如主文。
中      華      民      國    八十九    年      五      月     十六     日
                                     臺灣宜蘭地方法院民事庭
~B審判長法  官  周煙平
~B      法  官  邱景芬
~B      法  官  周健忠
右正本證明與原本無異。
如不服本判決，須於收受送達後廿日內向本院提出上訴狀。（應附繕本）
中      華      民      國    八十九    年      五      月    十八      日
~B  法院書記官  王素連


司法院資訊處製作；財團法人民間司法改革基金會備份。
